【裁判字號】    88,上訴,1581
【裁判日期】    890106
【裁判案由】    毒品危害防制條例
【裁判全文】
臺灣高等法院臺中分院刑事判決                  八十八年度上訴字第一五八一號
    被      告  甲○○
    選任辯護人  張居德
右上訴人因違反毒品危害防制條例案件，不服臺灣彰化地方法院八十八年度重訴字第
五號中華民國八十八年五月十九日第一審判決（起訴案號：臺灣彰化地方法院檢察署
八十七年度偵字第二一○○號），提起上訴，本院判決如左：
      主  文
原判決撤銷。
甲○○販賣第一級毒品，處有期徒刑拾年，褫奪公權伍年。
扣案之海洛因貳拾包（淨重伍貳點捌柒公克）沒收銷燬之，夾鏈袋壹佰貳拾個沒收
。
      事  實
一、甲○○曾因犯槍砲彈藥刀械管制條例案件，於八十三年五月四日經本院判處有期
    徒刑一年確定，刑期自八十三年八月九日起，至八十四年八月八日止。又因施用
    毒品罪，於八十三年九月二十一日經本院判處有期徒刑三年六月確定，並接續自
    八十三年八月九日起執行，縮刑期滿日期為八十七年二月五日，嗣於八十四年十
    一月十五日合併計算刑期假釋出獄，後又因另犯施用毒品罪被撤銷假釋。詎猶不
    知警惕，復基於意圖販賣營利之犯意，於下午四時許，在彰化縣社頭鄉社頭國中
    附近，以新台幣（下同）五十七萬元之價格，向綽號「阿明」不詳姓名、年籍之
    成年男子購買第一級毒品海洛因二十包（其中碎磚塊狀十九大包、粉末狀一小包
    ）後，除先給付二十萬元外，尚欠三十七萬元，並將海洛因置放於其所駕駛之車
    牌號碼Ｌ７－九九六○號自小客車內，俟機販賣予不特定之人。嗣至同日下午六
    時五十分許，駕駛該部自小客車停在彰化縣社頭鄉潘厝橫巷八號前，為警臨檢查
    獲，並扣得第一級毒品海洛因二十包（毛重三八○．五三公克，淨重三五二．八
    七公克，純度百分之五七．四三，純值淨重二○二．六五公克）及其所有預備分
    裝所用之夾鏈袋一百二十個。
二、案經內政部警政署保安警察第三總隊第一大隊報請臺灣彰化地方法院檢察署檢察
    官偵查起訴。
      理  由
一、本案係經警因另案乙○○違反毒品危害防制條例案件申請搜索票，於乙○○在彰
    化縣社頭鄉潘厝橫巷八號住處前，發現被告甲○○自乙○○家中出來，發覺可疑
    經警在其停於乙○○宅前路邊被告之自用小客車內實施臨檢而查獲前揭扣案海洛
    因二十包、夾鏈袋一百二十個等情，業經證人即查獲警員蕭武杰陳述明確，是前
    揭另案被告乙○○有關之搜索票即與本案無關。又按臨檢為警察勤務方式之一，
    即警察於公共場所或指定處所、路段，由服勤人員擔任臨場檢查或路檢，執行取
    締、盤查及有關法令賦予之勤務，警察勤務條例第十一條第三款定有明文，從而
    ，執勤警員於被告開車行經道路時，自得實施臨檢，於查獲前揭扣案海洛因二十
    包、夾鏈袋一百二十個等物，發覺被告係違反毒品危害防制條例案件之現行犯，
    乃予以逮捕，雖無搜索票，而逕行搜索其身體或其所駕車輛，並於二十四小時內
    ，呈報檢察官，有搜索扣押證明筆錄附卷可按，亦與刑事訴訟法第一百三十條、
    第一百三十一條之規定相符，是自不能以卷附另案被告乙○○之前揭搜索票，即
    謂本案之搜索扣押程序不合法，先此敘明。
二、訊據被告甲○○坦承於前揭、地持有毒品、夾鏈袋不諱，惟矢口否認有販賣意圖
    ，辯稱：伊因有吸食毒品海洛因之習慣，因為過年較缺貨，買多些比較便宜，囤
    起來慢慢吸，夾鏈袋是怕碾破，「阿明」附送備用，但伊沒有販賣海洛因或販賣
    海洛因之意圖云云。經查被告於偵查中稱：扣案海洛因係查獲當日下午四時許，
    在社頭國中向「阿明」買的等語（見偵查卷第十七頁）。復於原審及本院均供稱
    買來即為碎磚塊狀十九大包、粉末狀一小包，夾鏈袋一百二十個是「阿明」附送
    的，伊沒有將他研磨成粉末（見原審卷第二一頁、本院卷第三二頁）。而被告於
    本院供稱係以五十七萬元向「阿明」購買的，另外拿出一小包帶在身上，先給他
    二十萬元（見本院卷第三一、七七頁）。是被告係於上開時地以五十七萬元之價
    格向「阿明」購買二十包之海洛因（碎磚塊狀十九大包、粉末狀一小包，並附送
    夾鏈袋一百二十個）之事實，已堪認定。又被告遭查獲之海洛因已分裝為十九大
    包及一小包，其中十九大包海洛因均為尚未研磨之碎磚塊狀，一小包海洛因為粉
    末狀，有該海洛因二十包扣案可證，且扣案物經送鑑驗結果確係海洛因，毛重達
    三八○．五三公克，淨重達三五二．八七公克，且其純度高達百分之五七．四三
    ，純值淨重達二○二．六五公克，有法務部調查局鑑定通知書附卷可稽（見偵查
    卷第十九頁）。次查被告於警訊時供稱：每一次吸食海洛因的量約一杓多、一顆
    綠豆大，每隔四至五個小時要吸一次，一天要吸六次左右（見警訊卷第一之三頁
    ）。於偵查中則供稱：約自八十七年三、四月時開始施用海洛因至八十八年二月
    八日止，間斷的吸，每天都有吸一次（見偵查卷第十三頁）。於原審審理中供稱
    ：從我生病吸到現在約一、二年了，均用香煙吸食，約平均一天須抽一包香煙，
    一支香煙須用二、三匙，一包海洛因約可用五天（見原審卷第二一頁）。而於本
    院訊問時供稱：該二十包海洛因約可吸食二、三個月（見本院卷第七八頁）。被
    告就其吸食海洛因之狀況，前後供詞不一致，已屬可疑，而被告於八十八年二月
    八日為警查獲後，因有施用毒品經檢察官聲請法院裁定送觀察勒戒，因無繼續施
    用傾向，而為不起訴處分，此有台灣台中地方法院檢察署刑案資料查註紀錄表附
    卷可稽（見本院卷第四四頁）。被告如其吸食量甚多，則其已有二次施用毒品前
    科，此次經裁定送觀察勒戒，焉無繼續施用傾向，顯見其吸食量並不大，其辯稱
    購買上開海洛因係供自己吸食云云，要屬卸責之詞，不足採信。且過年期間前後
    亦僅一週多，何須一次購入如此多數量、高價值之海洛因；況且碎磚塊狀海洛因
    經研磨成粉末狀，再予分裝成小包，必因易於附著於包裝袋上而有所耗損，扣案
    之海洛因因分裝而耗損之數量實大有可觀，以海洛因價格之昂貴，且如供自己吸
    食，亦無須如此多之夾鏈袋，被告如無販賣意圖，焉有甘冒無端折損之風險而加
    以分裝，如被告係供自己單純持有或施用，亦無需一次購買如此數量龐大之海洛
    因。參以證人即查獲之警員蕭武杰於原審證稱係有人檢舉乙○○施打毒品，被告
    販賣毒品，目標係要搜索乙○○，因意外發現被告自乙○○家中走出，才實施臨
    檢被告（見原審卷第五二、五三頁）。此外，並有夾鏈袋高達一百二十個扣案，
    足見被告顯係意圖營利而販入該海洛因，被告所辯為推卸之詞，不足採信，事證
    明確，被告犯行堪予認定。又被告聲請傳訊證人蕭武杰以資證明查獲之經過，惟
    本件事證已臻明確，且相關事項證人蕭武杰已於原審證述過，自無再加以傳訊之
    必要，併此敘明。
三、核被告所為係犯毒品危害防制條例第四條第一項之販賣第一級毒品罪。又被告係
    意圖營利而販入上開海洛因，只須一有販入，縱無賣出亦構成販賣罪，而意圖販
    賣而持有海洛因罪，係於販入之初沒有營利之意圖，而事後始另行起意販賣而言
    ，本件被告係意圖販賣營利而販入上開海洛因，已如前述，公訴人認被告係意圖
    販賣而持有第一級毒品海洛因，尚有未洽，起訴法條應予變更。被告因販賣海洛
    因而持有海洛因，其持有之低度行為已為販賣之高度行為所吸收，不另論罪。又
    被告曾因犯槍砲彈藥刀械管制條例案件，於八十三年五月四日經本院判處有期徒
    刑一年確定，刑期自八十三年八月九日起，至八十四年八月八日止。又因施用毒
    品罪，於八十三年九月二十一日經本院判處有期徒刑三年六月確定，並接續自八
    十三年八月九日起執行，縮刑期滿日期為八十七年二月五日，嗣於八十四年十一
    月十五日合併計算刑期假釋出獄，後又因另犯施用毒品罪被撤銷假釋，現執行撤
    銷假釋之殘刑中，此有台灣台中地方法院檢察署刑案資料查註紀錄表及臺灣彰化
    地方法院檢察署檢察官執行指揮書附卷可稽，依照最高法院八十八年第四次刑事
    庭會議決議之意旨，被告既被撤銷假釋，則被告前所犯上開二罪均尚未執行完畢
    ，於被告犯本罪時自不構成累犯，公訴人認被告構成累犯，自有未洽。又被告所
    犯第一級毒品罪，其法定刑為死刑或無期徒刑，惟被告販入後尚未賣出，情輕法
    重，堪予憫恕，雖科以法定最低之刑，猶嫌過重，爰依刑法第五十九條之規定減
    輕其刑。原審予以論罪科刑，固非無見，被告上訴否認犯罪，雖無理由，惟查被
    告係意圖營利而販入上開海洛因，應構成販賣第一級毒品罪，原審認係構成意圖
    販賣而持有第一級毒品罪，自有未合；又被告尚不構成累犯，已如前述，原審認
    被告構成累犯，亦有未洽。原判決既有上述可議之處，即無可維持，應由本院撤
    銷改判。爰審酌被告犯罪之動機、方法、手段、販入之海洛因數量龐大、所生危
    害甚鉅暨犯罪後猶飾詞否認等一切情狀，量處有期徒刑十年，以示懲儆。又被告
    經判處有期徒刑十年，認有宣告褫奪公權之必要，爰併予宣告褫奪公權五年。扣
    案之海洛因二十包（毛重三八○．五三公克，淨重三五二．八七公克，純度百分
    之五七．四三，純值淨重二○二．六五公克）係第一級毒品，應依法宣告沒收銷
    毀之。又扣案之夾鏈袋一百二十個係被告所有，此據被告陳明，係預備供分裝犯
    罪所用，應依法宣告沒收。至扣案帳冊一本查無證據足以證明係供犯罪所用或預
    備之物，爰不為沒收之諭知。
四、據上論斷，應依刑事訴訟法第三百六十九條第一項前段、第三百六十四條、第二
    百九十九條第一項但書、第三百條，毒品危害防制條例第四條第一項、第十八條
    第一項前段，刑法第十一條前段、第五十九條、第三十七條第二項，第三十八條
    第一項第二款，判決如主文。
本案經檢察官丙○○到庭執行職務。
中      華      民      國    八十九   年    一      月      六         日
                                  臺灣高等法院臺中分院刑事第七庭
                                        審判長法  官  劉  連  星
                                              法  官  江  錫  麟
                                              法  官  林  秋  華
右正本證明與原本無異。
如不服本判決應於收受送達後十日內向本院提出上訴書狀，其未述上訴之理由者並
得於提起上訴後十日內向本院補提理由書（均須按他造當事人之人數附繕本）。
                                              書記官  阮  正  枝
中      華      民      國    八十九     年      一       月     十     日
附錄法條：
毒品危害防制條例第四條第一項：
製造、運輸、販賣第一級毒品者，處死刑或無期徒刑；處無期徒刑者，得併科新臺幣
一千萬元以下罰金。
                                                                        Ｈ


司法院資訊處製作；財團法人民間司法改革基金會備份。
